臺灣士林地方法院刑事判決　　　　　　　　　　　　九十一年度簡字第一一九六號
　　公　訴　人　臺灣士林地方法院檢察署檢察官
　　被　　　告　甲○○
　　選任辯護人　許文彬律師
　　　　　　　　蕭嘉甫律師
右列被告因妨害投票案件，經檢察官提起公訴（九十一年度選偵字第一六號），經本
院訊問被告後，認為宜以簡易判決處刑，判決如左：
    主  文
甲○○對於有投票權之人行求賄賂，而約其投票權為一定之行使，處有期徒刑陸月，
如易科罰金，以佰元折算壹日，褫奪公權貳年，緩刑參年。
   事  實 及 理  由
一、本件犯罪事實、證據及應適用之法條，除引用檢察官起訴書之記載外（如附件）
    ，另補充如後：
（一）右揭事實業據被告於本院審理中自白不諱，核與證人梁玉雪、江添富、許潘碧
      霞於調查站、偵查、本院審理中結証情節相符，被告犯行，洵堪認定。
（二）按公職人員選舉罷免法第九十條之一於八十三年七月二十三日公布增訂，同年
      月二十五日生效，該條第一項固規定：對於有投票權之人，行求期約或交付賄
      賂或其他不正利益，而約其不行使投票權或為一定之行使者，處五年以下有期
      徒刑，得併科新台幣四十萬元以上四百萬元以下罰金。為刑法第一百四十四條
      之特別法，惟鄉民代表副主席，並非公職人員選舉罷免法第二條所列之人員，
      其選舉罷免係依地方制度法第四十五、四十六條之規定辦理，自非公職人員選
      舉罷免法所規範之客體。次按刑事法上關於妨害投票罪之行求、交付賄賂或其
      他不正當利益於有投票權之人，而約其投票權為一定之行使罪，其行求、交付
      行為，固屬具階段性犯罪態樣；但其構成要件，究亦仍有不同。前者指行賄人
      自行向對方提出特定賄賂或不正當利益，以備交付之意，即足當之，並不以提
      供現實之財物為必要，即以言語或文字許諾，給與一定之報酬者亦屬之，尤不
      以行賄人直接行求為限，其由第三人行求者亦屬無妨，屬行賄人之片面（單方
      )行為。後者則指行賄者事實上將賄賂或不正當利益交付受賄人收受（包括行
      賄人囑由第三人交付與受賄人委託他人代為收受之情形），性質上屬行賄與受
      賄者雙方意思合致之行為。故兩者於犯罪類型上應有所區別（最高法院八六年
      度台上字第四七一○號裁判意旨參照）。又受賄罪之客體，一為賄賂，二為不
      正利益，所謂賄賂，指金錢或可以金錢計算之財物而言，所謂不正利益，指賄
      賂以外足以供人需要或滿足人慾望一切有形無形之利益而言（最高法院二一年
      度上字第三六九號判例意旨參照）。本件被告於九十一年二月間石門鄉代表會
      開會時，對其他有投票權之九位鄉民代表表明，願以致贈每位代表一套西裝方
      式，約其選舉副主席投票權為一定之行使，核其所為，係犯刑法第一百四十四
      條之行求投票賄賂罪。再按刑法第一百四十四條之投票行賄罪，雖係侵害國家
      法益之罪，然對於有投票權之人，行求期約或交付賄賂或其他不正利益，而約
      其不行使投票權或為一定之行使，非必向多數人為之，多視選情而異，且一向
      有投票權之人，行求期約或交付賄賂或其他不正利益，而約其不行使投票權或
      為一定之行使，罪即成立。如基於概括之犯意，連續向多數有投票權之人為上
      述不法行為者，其犯罪行為顯然不僅一個，能否謂仍僅成立一罪，即非無審酌
      之餘地（最高法院八十一年度台上字第二一四二號裁判意旨參照）。被告以一
      行為對九位鄉民代表行求賄賂，要求其於行使投票權時為一定之行使，係一行
      為同時為數行求賄賂行為，而觸犯數行求賄賂罪，為想像競合犯，應依刑法第
      五十五條規定從一重處斷。
（三）被告於本院訊問時坦白犯行，被告向本院請求量處有期徒刑陸月，緩刑三年。
      公訴人論告意旨以選舉權乃民主政治最重要一環，如何保持選舉權得以公正、
      合法、自由行使，以達選賢與能，實為民主國家之終極目標，並能使民主政治
      基盤不為侵蝕，淪為暴民金權政治，選舉應嚴禁威逼利誘，請審酌憲法精神，
      及當今選舉風氣敗壞，量處被告有期徒刑八月，固為卓見，本院審酌被告犯罪
      後坦白犯行、被告向有投票權之鄉民代表表示將贈送每位代表一套西裝，約其
      為一定之行使，自對民主法治、選賢與能造成傷害，惟被告迄未交付賄賂，該
      次副主席選舉表意競逐者並非甚明顯、或出現白熱化激烈狀況，被告復兼以年
      紀老邁、下次不選、此次副主席補選任期僅四個月餘而獲得支持，爰併綜合考
      量選舉情況、所生危害程度、犯罪之手段、目的、動機、及被告年歲已六十等
      一切情狀，認被告之求刑為適當，而於其求刑之範圍內，量處如主文所示之刑
      ，及諭知易科罰金之折算標準。又犯公職人員選舉罷免法第五章之罪或刑法分
      則第六章之妨害投票罪，宣告有期徒刑以上之刑者，並宣告褫奪公權，公職人
      員選舉罷免法第九十八條第三項定有明文，且為刑法第三十七條第二項必須宣
      告六月以上有期徒刑始得宣告褫奪公權一年以上十年以下之特別規定，而褫奪
      公權應於裁判時併宣告之，亦為刑法第三十七條第三項所規定，並諭知宣告褫
      奪公權二年。又被告前於八十二年間因賭博罪，曾受有期徒刑四月宣告確定，
      於八十二年十月八日易科罰金執行完畢，有台灣高等法院被告全國前按記錄表
      可稽，其受有期徒刑宣告執行完畢後，五年內未曾受有期徒刑以上刑之宣告，
      本件所受有期徒刑之宣告，認為暫不執行為適當，併宣告緩刑三年，以勵自新
      。且依刑事訴訟法第四百五十五條之一第二項之規定，被告對於本件不得上訴
      。
二、依刑事訴訟法第四百四十九條第二項、第三項、第四百五十四條第二項、第四百
    五十五條之一第二項，刑法第一百四十四條、第五十五條、第四十一條第一項前
    段、第十一條前段、第三十七條第二項、第三項、第七十四條第二款，公職人員
    選舉罷免法第九十八條第三項，罰金罰鍰提高標準條例第一條、第二條，逕以簡
    易判決處刑如主文。
本件被告不得上訴。
中      華      民      國      九十一      年    十    月    二十四    日
                                    臺灣士林地方法院刑事第三庭
                                          法    官  洪  英  花
右正本證明與原本無異。
如不服本判決，聲請人應於判決送達後十日內，向本院提出上訴狀。
                                          書 記 官  楊  樠  株
中      華      民      國      九十一      年    十    月    二十五    日
